【裁判字號】    98,審交易,16
【裁判日期】    980512
【裁判案由】    過失傷害
【裁判全文】
臺灣新竹地方法院刑事判決            98年度審交易字第16號
公  訴  人  臺灣新竹地方法院檢察署檢察官
被      告  丙○○
上列被告因過失重傷害案件，經檢察官提起公訴（97年度偵字第
7488號），被告於本院準備程序中為自白犯罪之陳述，經詢問檢
察官及被告之意見後，經本院行簡式審判程序，判決如下：
    主  文
丙○○犯過失傷害致人重傷罪，處有期徒刑陸月，如易科罰金，
以新臺幣壹仟元折算壹日。
    犯罪事實
一、丙○○於民國97年5月15日上午9時45分許，駕駛車牌號碼KB
    -7673號自用小貨車，沿新竹市○○路○段由北往南方向行駛
    ，欲搭載其女兒前往位於新竹市○○路與竹光路口之工作地
    點，迨於當日上午9 時50分許，途經新竹市○○路○ 段476
    號前處，原應注意變換車道超車時，應等前行車減速靠邊或
    以手勢或亮右方向燈表示允讓後，後行車始得超越。超越時
    應顯示左方向燈並於前車左側保持半公尺以上之間隔超過，
    行至安全距離後，再顯示右方向燈駛入原行路線，且依當時
    天候晴，日間自然光線，柏油路面乾燥無缺陷亦無障礙物，
    且視距良好等一切情況，客觀上亦無不能注意之情形，竟疏
    未注意，在前址由第三車道變換至第二車道超車時，不慎撞
    擊由甲○○所騎乘、同向在前行駛之車牌號碼6FK-267 號重
    型機車，致甲○○人車倒地後，受有右側顳葉腦內出血、左
    側鎖骨閉鎖性骨折、左側第2 至第6 根肋骨骨折、左側氣血
    胸、腦挫傷出血併水腦症、腦挫傷後器質性腦病變及重度失
    智症等傷害。丙○○於肇事後，在有偵查犯罪職權之機關或
    公務員尚不知何人為肇事者前，即向據報前來處理之新竹市
    警察局交通隊第二分隊警員李青原坦承駕駛自用小貨車肇事
    自首而接受裁判。
二、案經甲○○訴由新竹市警察局第二分局報告臺灣新竹地方法
    院檢察署檢察官偵查起訴。
    理    由
一、程序部分：
    按除被告所犯為死刑、無期徒刑、最輕本刑為3 年以上有期
    徒刑之罪或高等法院管轄第一審案件者外，於前條第1 項程
    序進行中，被告先就被訴事實為有罪之陳述時，審判長得告
    知被告簡式審判程序之旨，並聽取當事人、代理人、辯護人
    及輔佐人之意見後，裁定進行簡式審判程序，刑事訴訟法第
    273 條之1 第1 項定有明文。本件被告丙○○所犯係死刑、
    無期徒刑、最輕本刑為3 年以上有期徒刑以外之罪，其於準
    備程序中就被訴事實為有罪之陳述，經告知簡式審判程序之
    旨，並聽取公訴人及被告丙○○之意見後，本院認為適宜進
    行簡式審判程序，合先敘明。
二、 認定犯罪事實所根據的證據及理由
（一）被告丙○○於警詢、偵查及本院準備、簡式審判程序時均
      坦承不諱。其稱：伊於97年5月15日上午9時45分許，駕駛
      車牌號碼KB-7673號自用小貨車，沿新竹市○○路○段由北
      往南方向行駛，欲搭載其女兒前往位於新竹市○○路與竹
      光路口之上班地點，迨於當日上午9 時50分許，途經同路
      段476 號前，因由第三車道變換至第二車道超車時，不慎
      與告訴人甲○○所騎乘之車牌號碼6FK-267 號重型機車擦
      撞，告訴人甲○○因此人車倒地，伊聽聞倒地聲響始知肇
      事，並看見告訴人甲○○頭部受傷出血等語（見偵查卷第
      3、4、16、35頁，本院卷第13頁背面、32至34頁）。
（二）告訴人即被害人甲○○於警詢時指述：他僅記得於案發當
      時，係騎乘車牌號碼6FK-267 號重型機車，惟因本件車禍
      受有重傷害，對於當時行車之目的地、事故發生地點、肇
      事原因、肇事經過、車損情形及後續處理等詳情均已不復
      記憶，經員警告知始知車禍時間、地點及肇事者等情（見
      偵查卷第5、6頁）。
（三）證人即告訴人甲○○之子乙○○於偵訊時證稱：我父親目
      前重度失智，他車禍前身體及心智狀況正常，車禍後變重
      度智障等語（見偵查卷第36頁）。
（四）告訴人甲○○之行政院衛生署新竹醫院97年6 月13日診斷
      證明書、97年9 月15日乙種診斷證明書、中華民國身心障
      礙手冊影本各1份附卷可稽（見偵查卷第9、10、38頁），
      其診斷結果為：告訴人甲○○受有右側顳葉腦內出血、左
      側鎖骨閉鎖性骨折、左側第2至第6根肋骨骨折、左側氣血
      胸、腦挫傷出血併水腦症、腦挫傷後器質性腦病變及重度
      失智症傷害等情。
（五）行政院衛生署新竹醫院97年12月4日新醫歷字第097000778
      1號函1紙（見偵查卷第42頁），關於告訴人甲○○就醫情
      形之說明如下：「甲○○先生因車禍於97年5 月15日至本
      院急診診斷為頭部外傷併腦挫傷、左側第二至第六根肋骨
      骨折併血氣胸、左側鎖骨骨折，當日住院加護病房，後因
      水腦症曾於97年9月4日接受腦室腹腔引流手術，病人目前
      明顯失智生活無法自理，須人長期照顧日常生活起居，病
      人之腦傷嚴重，受傷已超過2 個月預期難以恢復」等語。
      是以，依上開函覆，告訴人甲○○所受上開傷害，顯然已
      達刑法第10條第4 項第6 款所謂「其他於身體或健康，有
      重大難治」之重傷害程度甚明。
（六）新竹市警察局第二分局97年5 月15日道路交通事故現場圖
      、道路交通事故調查報告表（一）、（二）、交通事故現
      場照片16張等（見偵查卷第13至15、18至25頁）在卷可資
      佐證。
（七）按汽車超車時，應於前行車減速靠邊或以手勢或亮右方向
      燈表示允讓後，後行車始得超越。超越時應顯示左方向燈
      並於前車左側保持半公尺以上之間隔超過，行至安全距離
      後，再顯示右方向燈駛入原行路線，道路交通安全規則第
      101條第1項第5 款定有明文，被告丙○○為汽車駕駛人，
      原應注意上開規定，且依卷附道路交通事故調查報告表以
      觀，案發時天候晴，日間自然光線，柏油路面乾燥無缺陷
      亦無障礙物，且視距良好，尚無不能注意之情形，竟仍疏
      未注意變換車道時，應與前車保持安全間隔，其過失情形
      至為明顯。而告訴人甲○○因此受有右側顳葉腦內出血、
      左側鎖骨閉鎖性骨折、左側第2至第6根肋骨骨折、左側氣
      血胸、腦挫傷出血併水腦症、腦挫傷後器質性腦病變及重
      度失智症等傷害，亦有前開行政院衛生署新竹醫院診斷證
      明書、乙種診斷證明書、中華民國身心障礙手冊影本各 1
      紙在卷足憑。是本件告訴人甲○○受前開重傷害確因被告
      丙○○之過失行為所致，被告丙○○之過失行為與告訴人
      甲○○之重傷害結果間，自有相當因果關係。
（八）臺灣省竹苗區車輛行車事故鑑定委員會98年1 月19日竹苗
      鑑970793 字第0985300179號函所附之鑑定意見書1份（見
      偵查卷第43至46頁）在卷可參。其鑑定意見認：被告丙
      ○○駕駛自小貨車，變換車道超車時，未與前車保持安全
      間隔擦撞前車，為肇事原因；告訴人甲○○駕駛重機車
      ，被後方駛至之車輛撞擊，無肇事因素等情。
（九）綜上，本件事證業臻明確，被告丙○○上揭犯行至堪認定
      ，應依法予以論科。
三、論罪科罰：
（一）論罪：被告丙○○駕車肇事致人受重傷，核其所為，應係
      犯刑法第284條第1項後段之過失傷害致人重傷罪。
（二）刑罰減輕事由（自首）：被告丙○○於本件犯罪未發覺前
      ，即留置於肇事現場，處理人員前往處理時，當場承認其
      為肇事人，自首而接受裁判，依刑法第62條前段之規定減
      輕其刑。
（三）量刑：爰審酌被告丙○○無任何刑事前案記錄，有臺灣高
      等法院被告前案紀錄表1 份在卷可憑，素行尚佳，且犯罪
      後坦認犯行，態度尚可，惟被告之過失行為乃本件車禍發
      生之唯一原因（告訴人甲○○無任何肇事因素），告訴人
      甲○○因本件車禍事故受有重傷害，而告訴人甲○○已屆
      75歲高齡，身體健康程度應不堪此嚴重之減損，又因本件
      車禍患有重度失智症，迄今無法自理生活，造成告訴人甲
      ○○及其家屬身心莫大傷痛，而被告丙○○並未賠償告訴
      人甲○○，雖曾與告訴人甲○○之家屬數次商談和解，然
      因雙方就賠償金額差距過大致未能成立和解等一切情狀，
      量處如主文所示之刑，並諭知易科罰金之折算標準。
據上論斷，應依刑事訴訟法第273 條之1 第1 項、第299 條第1
項前段，刑法第284 條第1 項後段、第62條前段、第41條第1 項
前段，刑法施行法第1 條之1 ，判決如主文。
本案經檢察官王唯怡到庭執行職務。
中    華    民    國    98    年    5     月    12    日
                  交通法庭法  官    劉兆菊
以上正本證明與原本無異。
如不服本判決應於收受本判決後10日內向本院提出上訴書狀，其
未敘述上訴理由者，並得於提起上訴後10日內向本院補提理由書
狀(均須按他造當事人之人數附繕本)「切勿逕送上級法院」。
中    華    民    國    98    年    5     月    12    日
                          書記官    林兆嘉
附錄：本案論罪科刑法條全文：
刑法第284條第1項
因過失傷害人者，處6月以下有期徒刑、拘役或500以下罰金，致
重傷者，處1年以下有期徒刑、拘役或500元以下罰金


司法院資訊處製作；財團法人民間司法改革基金會備份。
